【裁判字號】    99,聲,1422
【裁判日期】    991105
【裁判案由】    聲請定其應執行刑
【裁判全文】
臺灣高雄地方法院刑事裁定              99年度聲字第1422號
聲  請  人  臺灣高雄地方法院檢察署檢察官
受  刑  人  甲○○
上列聲請人因受刑人數罪併罰有二裁判以上，聲請定其應執行之
刑（99年執聲字第2679號），本院裁定如下：
    主    文
甲○○所犯如附表所示之罪，應執行有期徒刑伍年陸月。
    理    由
一、聲請意旨略以：受刑人甲○○因犯違反槍砲彈藥刀械管制條
    例、竊盜、侵占等3 罪，先後經判決確定如附表所示之刑，
    應依刑法第53條及第51條第5 款，定其應執行之刑，爰依刑
    事訴訟法第477 條第1 項聲請裁定等語。
二、受刑人行為後，刑法業於民國94年2 月2 日修正公布部分條
    文，並於95年7 月1 日施行（以下簡稱修正後刑法，95年7
    月1 日施行前之刑法簡稱修正前刑法）。依修正後刑法第2
    條第1 項規定：「行為後法律有變更者，適用行為時之法律
    。但行為後之法律有利於行為人者，適用最有利於行為人之
    法律。」，此條規定與刑法第1 條罪刑法定主義契合，係規
    範行為後法律變更所生新舊法律比較適用之準據，是刑法第
    2 條本身雖經修正，尚無比較新舊法之問題，應一律適用裁
    判時之現行刑法第2 條，以決定適用之刑罰法律，先予敘明
    。查本件被告於裁判確定前犯數罪，且均係於95年7 月1 日
    之前犯之，又依刑法第51條定應執行刑時，如係在裁判確定
    前犯數罪，其中一罪在新法施行前者，亦應為新舊法比較，
    最高法院著有95年5 月23日第8 次刑事庭會議決議可資參照
    。而修正前刑法第51條第5 款規定：數罪併罰，宣告多數有
    期徒刑者，於各刑中之最長期以上，各刑合併之刑期以下，
    定其刑期。但不得逾20年。修正後刑法第51條第5 款規定：
    宣告多數有期徒刑者，於各刑中之最長期以上，各刑合併之
    刑期以下，定其刑期。但不得逾30年，比較結果，修正後併
    罰之有期徒刑最高刑期較修正前之規定為長，依刑法第2 條
    第1 項前段之規定，依修正前刑法定其應執行之刑，較有利
    於受刑人。
三、按裁判確定前犯數罪者，併合處罰之；而數罪併罰，有2 裁
    判以上者，依刑法第51條之規定，定其應執行之刑，刑法第
    50條、第53條分別定有明文。又被告所犯之數罪如分經二以
    上之裁判判刑，部分數罪已曾由其中一裁判定其應執行刑，
    再與其他裁判宣告之刑定其執行刑時，前定之執行刑即當然
    失效，仍應以原各罪宣告之刑為基礎，定其執行刑，不以前
    定之執行刑為基礎，與後裁判宣告之刑，定其執行刑；另法
    律上屬於自由裁量事項，尚非概無法律性之拘束，在法律上
    有其外部界限及內部界限。前者為法律之具體規定，使法院
    得以具體選擇為適當裁判，此為自由裁量之外部界限。後者
    指法院為自由裁量時，應考量法律之目的，法律秩序之理念
    所在，此為自由裁量之內部界限。法院為裁判時，兩者均不
    得有所踰越，在數罪併罰而有2 裁判以上，應定其應執行刑
    之案件，法院所為刑之酌定，固屬自由裁量事項，然對於法
    律之內、外部界限，仍均應受其拘束；此外，數罪併罰中之
    一罪，雖得易科罰金，若因與不得易科之他罪合併處罰結果
    而不得易科罰金時，原可易科部分所處之刑，毋庸為易科折
    算標準之記載，司法院大法官會議釋字第144 號解釋可資參
    照。
四、經查：
  (一)本件受刑人所犯槍砲彈藥刀械管制條例等如附表所示之3 罪
    ，業經本院先後判處如附表所示之刑，並於如附表所示之日
    期分別確定在案，有臺灣高等法院被告前案紀錄表及附表所
    列各該刑事判決在卷可稽，茲檢察官聲請定其應執行之刑，
    本院審核受刑人所犯如附表所示之各罪，均係於附表編號1
    所示判決確定日前為之，核與首揭規定並無不合，認聲請為
    正當，應定其應執行之刑。
  (二)受刑人所犯附表編號1 、2 之罪，前經本院以95年度聲字第
    4096號刑事裁定定其應執行有期徒刑5 年4 月，嗣附表編號
    2 之罪經本院以96年度聲減字第3341號刑事裁定減刑並與附
    表編號1 之罪定應執行刑5 年3 月，揆諸上開說明，前揭裁
    定所定之應執行刑即當然失效，應以受刑人所犯3 罪之宣告
    刑更定應執行刑；其次，本院定其應執行刑，不得逾越刑法
    第51條第5 款所定法律之外部界限，即不得重於附表編號1
    至3 所示3 罪之總和（有期徒刑5 年9 月），亦應受內部界
    限之拘束，即不得重於附表編號1 、2 所定之執行刑有期徒
    刑5 年3 月，加計編號3 所判處之有期徒刑4 月之總和（有
    期徒刑5 年7 月），爰就受刑人所犯如附表所示之3 罪定如
    主文所示之應執行刑；另受刑人所犯如附表編號2 、3 所示
    之竊盜罪及侵占罪，雖分經本院裁定減刑為有期徒刑3 月、
    4 月，原得易科罰金，因其與如附表編號1 所示之不得易科
    罰金刑合併定應執行之刑，依上所述，即毋庸諭知得易科罰
    金之折算標準。至附表編號1 所示併科罰金部分，既無刑法
    第51條第7 款所謂宣告多數罰金之情形，即應併予執行，不
    發生定應執行刑之問題，附此敘明。
五、依刑事訴訟法第477 條第1 項，刑法第2 條第1 項前段、第
    53 條 、修正前刑法第51條第5 款，裁定如主文。
中    華    民    國    99    年  11    月      5     日
                  刑事第十八庭    法  官  高瑞聰
以上正本證明與原本無異。
如不服本裁定，應於收受送達後5 日內向本院提出抗告狀。
中    華    民    國    99    年  11    月      5     日
                                  書記官  林修弘
附表：
┌─┬───────┬───┬──────┬────────────┬─────────────┬────┐
│編│罪名          │宣告刑│犯罪日期    │    最後事實審          │      確定判決            │ 備  註 │
│號│              │      │            ├─────┬──────┼─────┬───────┤        │
│  │              │      │            │法院、案號│判決日期    │法院、案號│確定日期      │        │
├─┼───────┼───┼──────┼─────┼──────┼─────┼───────┼────┤
│  │槍砲彈藥刀械管│有期徒│93年11月中旬│臺灣高等法│95年1月11日 │同左      │95年2月13日   │編號1 、│
│1 │制條例        │刑5 年│至94年1 月中│院高雄分院│            │          │              │2 之罪曾│
│  │              │2 月、│、下旬      │94年度上訴│            │          │              │合併定應│
│  │              │併科罰│            │字第1494號│            │          │              │執行刑有│
│  │              │金新臺│            │          │            │          │              │期徒刑5 │
│  │              │幣10萬│            │          │            │          │              │年3月。 │
│  │              │元    │            │          │            │          │              │        │
├─┼───────┼───┼──────┼─────┼──────┼─────┼───────┤        │
│  │竊盜          │原有期│95年1月8日  │高雄地院95│95年6月30日 │同左      │95年6月30日   │        │
│2 │              │徒刑6 │            │年度簡上字│            │          │              │        │
│  │              │月，減│            │第490 號  │            │          │              │        │
│  │              │刑為有│            │          │            │          │              │        │
│  │              │期徒刑│            │          │            │          │              │        │
│  │              │3月   │            │          │            │          │              │        │
├─┼───────┼───┼──────┼─────┼──────┼─────┼───────┤        │
│  │侵占          │原有期│94年12月16日│高雄地院98│98年7月29日 │同左      │98年8月24日   │        │
│3 │              │徒刑8 │            │年度審易字│            │          │              │        │
│  │              │月，減│            │第1142號  │            │          │              │        │
│  │              │刑為有│            │          │            │          │              │        │
│  │              │期徒刑│            │          │            │          │              │        │
│  │              │4月   │            │          │            │          │              │        │
└─┴───────┴───┴──────┴─────┴──────┴─────┴───────┴────┘

司法院資訊處製作；財團法人民間司法改革基金會備份。
